【裁判字號】    91,上,994
【裁判日期】    920311
【裁判案由】    清償借款
【裁判全文】
臺灣高等法院民事判決  九十一年度上字第九九四號
    上  訴  人  丙○○
                乙○○
                甲○○
    被  上訴人  保證責任台北市第九信用合作社
    法定代理人  周瑞燦
    訴訟代理人  蘇坤祥
右列當事人間請求清償借款事件，上訴人對於中華民國九十一年十一月六日臺灣臺北
地方法院第一審判決（九十一年度訴字第五五０九號），提起上訴，本院判決如左：
    主    文
上訴駁回。
第二審訴訟費用由上訴人連帶負擔。
    事    實
甲、上訴人方面：
一、聲明：
  (一)原判決廢棄。
  (二)被上訴人在第一審之訴及假執行之聲請均駁回。
  (三)第一、二審訴訟費用由上訴人負擔。
二、陳述：除與原判決記載相同部分，予以引用外，並補稱略以：
  (一)被上訴人所提出之借據、約定書及放款查詢單固屬上訴人之被繼承人林火生所簽
    署，然該借款有提供擔保物設定抵押權，被上訴人應先就上開擔保物取償，如尚
    有不足時，始得向上訴人請求。
  (二)上訴人甲○○雖係被繼承人林火生之繼承人，但並非系爭借款之連帶保證人。
三、證據：除援用原審之立證方法。
乙、被上訴人方面：
一、聲明：
  (一)上訴駁回。
  (二)第二審訴訟費用由上訴人連帶負擔。
二、陳述：除與原判決記載相同部分，予以引用外，並補稱略以：
  (一)系爭借款雖有提供擔保物設定抵押權，但因抵押物所有權甫辦妥繼承登記，故迄
    未取得執行名義。
  (二)上訴人甲○○既抗辯其非連帶保證人，則被上訴人願僅主張其應依繼承之法則負
    連帶清償責任。
三、證據：援用原審之立證方法。
    理    由
一、按民法第二百七十五條規定，連帶債務人中之一人受確定判決，而其判決非基於
    該債務人之個人關係者，為他債務人之利益亦生效力，故債權人以各連帶債務人
    為共同被告提起給付之訴，被告一人提出非基於其個人關係之抗辯有理由者，對
    於被告各人即屬必須合一確定，自應適用民事訴訟法第五十六條第一項之規定；
    又性質上必須合一確定之必要共同訴訟，依法一人有上訴者，應視與全體所為之
    上訴同（最高法院二十年上字第一五二０號判例參照）。本件上訴人乙○○、丙
    ○○於九十一年十一月二十八日以非基於彼二人個人關係，提起上訴，其上訴之
    效力自應及於原審共同被告甲○○，應併列甲○○為上訴人，合先敘明。
二、本件被上訴人主張：訴外人林火生於九十年十一月間，向伊借用新台幣（下同）
    一百八十萬元，約定利息及違約金，自九十年十二月十二日起至清償日止，按年
    息百分之七點五計算之利息，暨自九十年一月十二日起至清償日止，逾期六個月
    以內部分按上開利率百分之十、逾期超過六個月部分按上開利率百分之二十計算
    之違約金。嗣因林火生自九十年十二月十二日起，遲延償付本息，依約定喪失清
    償期限利益，應視為全部到期，計尚欠本金一百八十萬元及自九十年十二月十二
    日起至清償日止，按年息百分之七．五計算之利息，暨自九十年一月十二日起至
    清償日止，逾期六個月以內部分按上開利率百分之十、逾期超過六個月部分按上
    開利率百分之二十計算之違約金。惟林火生已於九十一年一月間死亡，依法應由
    其全體繼承人即上訴人連帶償還等情，爰依借貸關係及繼承之法則，求為命上訴
    人如數連帶給付之判決。
    上訴人則以：被上訴人所提出之借據等文件固為伊之被繼承人林火生所簽署，惟
    該借款有提供擔保物設定抵押權，被上訴人應先就擔保物取償云云，資為抗辯。
三、經查被上訴人主張之前開事實，業據其提借據、約定書、放款查詢單及
    為證（見原審卷第六至十一頁），且為上訴人所不爭執（見原審卷第二三頁、本
    院卷第十五頁），自堪信為真實。
四、本件上訴人既為被繼承人林火生之繼承人，有繼承系統表及
    審卷第一二頁、第一一頁、第一三至第一五頁），依民法第一千一百五十三條第
    一項規定，對於其被繼承人林火生所負前開借款債務應負連帶清償責任。雖上訴
    人抗辯系爭借款有提供擔保物設定抵押權，被上訴人應先就抵押物拍賣取償云云
    （見本院卷第十五、二十五頁）。惟按債權之附有擔保者，債權人固得就擔保物
    行使權利，然並非其義務，故債權人如要求現款清償，債務人即不得以應先就擔
    保物行使權利為抗辯（參照最高法院十九年上字第七四六號判例）。本件系爭借
    款經提供有擔保物設定抵押權，固為兩造所自認（見本院卷第二十五頁），惟揆
    諸上開說明，被上訴人是否先行行使抵押權就抵押物拍賣受償，乃屬被上訴人之
    權利，殊非上訴人所得執以免除彼等所應負之清償責任，足見上訴人所為之上開
    抗辯，毫無足取。
五、從而，被上訴人本於借貸關係及繼承之法則，請求上訴人連帶給付一百八十萬元
    及自起訴狀繕本送達之翌日即九十年十月十二日起至清償日止，按年息百分之七
    ．五計算之利息，暨自九十一年一月十二日起至清償日止，逾期六個月以內按上
    開利率百分之十、逾期超過六個月部分按上開利率百分之二十計算之違約金，自
    屬應予准許。原審所為上訴人敗訴之判決，核無違誤，上訴論旨猶執前詞指摘原
    判決不當，求予廢棄改判，為無理由。
六、至兩造其餘之攻擊或防禦方法及未經援用之證據，經本院斟酌後，認為均不足以
    影響本判決之結果，自無逐一詳予論駁之必要，併此敘明。
七、據上論結，本件上訴為無理由，依民事訴訟法第四百四十九條第一項、第八十五
    條第二項，判決如主文。
中    華    民    國    九十二    年        三      月        十一      日
                              台灣高等法院民事第十三庭
                                  審判長法  官  林  鄉  誠
                                        法  官  鄭  威  莉
                                        法  官  劉  清  景
右正本係照原本作成。
如不服本判決，應於收受送達後二十日內向本院提出上訴書狀，其未表明上訴理由者
，應於提出上訴後二十日內向本院補提理由書狀（均須按他造當事人之人數附繕本）
上訴時應提出委任律師或具有律師資格之人之委任狀；委任有律師資格者，另應附具
律師及格證書及釋明委任人與受任人有民事訴訟法第四百六十六條之一第一項但書或
第二項（詳附註）所定關係之釋明文書影本。
中    華    民    國    九十二    年        三      月        十三      日
                                        書記官  高  澄  純
附註：
民事訴訟法第四百六十六條之一（第一項、第二項）：
對於第二審判決上訴，上訴人應委任律師為訴訟代理人。但上訴人或其法定代理人具
有律師資格者，不在此限。
上訴人之配偶、三親等內之血親、二親等內之姻親，或上訴人為法人、中央或地方機
關時，其所屬專任人員具有律師資格並經法院認為適當者，亦得為第三審訴訟代理人
。


司法院資訊處製作；財團法人民間司法改革基金會備份。
